臺灣新竹地方法院民事簡易判決
111年度竹東簡字第3號
原      告  鄒昭孜  
被      告  范光釮  

上列當事人間確認本票債權不存在事件，本院於民國111年3月25
日辯論終結，判決如下：
    主  文
確認被告執有以原告名義為發票人所簽發如附表所示之本票，對
原告之本票債權不存在。
訴訟費用新臺幣伍仟肆佰元由被告負擔。 
    事實及理由
一、原告主張：被告持系爭如附表所示本票向本院聲請裁定准許
    強制執行，並經本院以110年度票字第644號裁定准許強制執
    行。惟系爭如附表所示本票係賭債，被告於民國109年7月2
    日麻將賭局中詐賭。據此，被告執有以原告名義為發票人所
    簽發如附表所示之本票，對原告之本票債權即不存在。爰聲
    明：確認被告執有原告所簽發如附表所示本票，對原告之債
    權全部不存在。
二、被告則以：系爭如附表所示本票係原告向伊借款所簽發，不
    是賭債，但伊只有系爭如附表所示本票，沒有其他的證據。
    被告是借錢去賭擲骰子、玩撲克牌、簽牌等。渠等打麻將是
    玩新臺幣（下同）500元底，只打4、5場，輸贏就是幾千元
    ，再背輸贏也就1萬多元，並無原告所述之詐賭事實存在，
    如伊詐賭，當場怎會放伊走，不合邏輯。何況原告還打電話
    叫伊去拿利息，但原告卻叫人包抄伊，已構成伊的恐懼，後
    來還叫人把伊攎走、打傷伊、毀損伊的汽車。會拖這麼久，
    是原告說會處裡，伊一直等，原告又反悔躲到台北，且法院
    的確定證明已下來等語置辯。爰答辯聲明：原告之訴駁回。
三、本院判斷之理由：
（一）按確認法律關係之訴，非原告有即受確認判決之法律上利
      益者，不得提起之，民事訴訟法第247條前段定有明文。
      所謂即受確認判決之法律上利益，係指法律關係之存否不
      明確，原告主觀上認其在法律上之地位有不安之狀態存在
      ，且此種不安之狀態，能以確認判決將之除去者而言，若
      縱經法院判決確認，亦不能除去其不安之狀態者，即難認
      有受確認判決之法律上利益（最高法院52年度台上字第12
      4號判例意旨參照）。查原告主張系爭如附表所示本票業
      經被告執向本院聲請裁定准許強制執行，並經本院以110
      年度票字第644號裁定准許強制執行，則系爭如附表所示
      本票既由被告持有並據以行使票據權利，而原告就系爭如
      附表所示本票之本票債權存否既有爭執，其法律上地位不
      安之狀態，自能以確認判決將之除去，故原告起訴請求確
      認系爭如附表所示本票之本票債權不存在，即有確認利益
      。
（二）第按，當事人主張有利於己之事實者，就其事實有舉證之
      責任。民事訴訟法第277條前段定有明文。是主張權利存
      在之人就權利發生事實負舉證責任，主張權利不存在之人
      就權利障礙事實、權利消滅事實、權利排除事實負舉證責
      任。再按，票據固為無因證券，票據債務人不得以自己與
      發票人或執票人前手間所存在之抗辯事由，對抗執票人。
      然發票人非不得以自己與執票人間所存之抗辯事由對抗執
      票人，此觀票據法第13條本文之反面解釋自明。被告既不
      否認兩造為系爭如附表所示本票直接前後手關係，原告自
      得以其與被告間有關原因關係之抗辯事由對抗被告。又如
      發票人一旦提出其基礎原因關係不存在之對人抗辯，執票
      人自應就該基礎原因關係存在之積極事實，負舉證責任（
      最高法院87年度台上字第1601號判決、96年度台簡上字第
      23號判決意旨參照）。如執票人主張票據係發票人向其借
      款而簽發交付，以為清償方法，發票人復抗辯未收受借款
      ，消費借貸並未成立，則就借款已交付、消費借貸關係有
      效成立之事實，即應由執票人負舉證責任（最高法院73年
      度第1次民事庭會議決議㈡、87年度台上字第1601號判決要
      旨參照）。票據為無因證券，票據債權人就其取得票據之
      原因，固不負證明之責任，惟執票人如主張票據係發票人
      向其借款而簽發交付，而發票人抗辯未收受借款，消費借
      貸並未成立，則就借款已交付之事實，即應由執票人負舉
      證責任。本件被上訴人（即執票人）主張系爭本票係上訴
      人（即發票人）向其借款二百萬元而簽發交付，上訴人既
      抗辯未向被上訴人借用該款，則就借款已交付之事實，即
      應由被上訴人負舉證責任。（最高法院89年度台上字第85
      號判決要旨參照）。消費借貸者，於當事人間必本於借貸
      之意思合致，而有移轉金錢或其他代替物之所有權於他方
      之行為，始得當之。倘當事人主張與他方有消費借貸關係
      存在者，自應就該借貸意思互相表示合致及借款業已交付
      之事實，均負舉證之責任。（最高法院98年度台上字第10
      45號判決要旨參照）。
（三）查被告固抗辯系爭如附表所示本票係原告向其借款而簽發
      交付，以為清償方法。然原告則否認兩造間有消費借貸關
      係存在及借款已交付之事實。揆諸前揭規定及說明，被告
      自應就借款已交付及消費借貸關係有效成立之事實負舉證
      責任。被告雖陳稱原告係向伊借款而簽發系爭如附表所示
      本票云云。然票據為無因證券，簽發票據之原因不一而足
      。（最高法院81年度台上字第766號判決要旨參照）。
　　　交付票據之原因甚多..非僅囿於金錢借貸一端而已，故除
      別有證據外..尚不足以證明其原因事實。（最高法院89年
      度台上字第1082號判決要旨參照）。揆諸前揭說明，原告
      雖確簽發系爭如附表所示本票交付被告，然此尚不足以證
      明兩造間確有借貸意思互相表示合致及被告已交付原告借
      款之事實。此外，被告未再舉出其他事證證明兩造間確有
      借貸意思互相表示合致及被告已交付原告借款之事實，自
      應逕為不利於被告之認定，應逕認兩造間消費借貸之法律
      關係不存在。
（四）綜上，被告就系爭如附表所示本票既主張與原告係直接前
      後手關係，且係因借款給原告而取得，原告自非不得以兩
      造間消費借貸之基礎原因關係不存在抗辯事由對抗被告，
      而被告復無法舉證證明兩造間消費借貸基礎原因關係存在
      及借款已交付之積極事實，則原告訴請確認被告執有如附
      表所示之本票，對原告之本票債權不存在，即屬有據，為
      有理由，應予准許。
四、訴訟費用負擔之依據：民事訴訟法第78條。
中    華    民    國   111    年     4    月     8    日
                  竹東簡易庭    法  官  汪銘欽
以上正本係照原本作成。
如對本判決上訴，須於判決送達後20日內向本院提出上訴狀。如
委任律師提起上訴者，應一併繳納上訴審裁判費。
中    華    民    國   111    年     4    月     8    日
                                書記官  周育瑜 　　
　　　
　　　　　　　　　　　　　　　　
附表      編號 發    票    日 受款人 票面金額 （新臺幣） 到  期   日 本票號碼 1  109年4月8日 未載 15萬元 109年7月16日 CH-NO-881176 2 109年3月21日 未載 20萬元 109年4月20日 CH-NO-576393 3 109年4月20日 未載 10萬元 109年7月20日 CH-NO-881178 4  109年7月2日 未載 5萬元  109年7月2日 CH-NO-881179